【裁判字號】    89,易,1837
【裁判日期】    890811
【裁判案由】    詐欺
【裁判全文】
臺灣板橋地方法院刑事判決                        八十九年度易字第一八三七號
    公  訴  人  臺灣板橋地方法院檢察署檢察官
    被      告  丙○○
    選任辯護人  阮祺祥
右列被告因詐欺案件，經檢察官提起公訴（八十九年度偵字第四一五四號），本院判
決如左：
    主  文
丙○○無罪。
    理  由
一、公訴意旨略以：被告丙○○於民國（下同）八十八年五月三十日十時許，在臺北
    縣蘆洲市○○○路、成功路口，與數名年籍姓名不詳之人基於意圖為自己不法所
    有之犯意聯絡，共同設下騙局，由其中一人擔任主持人，其餘之人喬裝圍觀者，
    並由該名主持人取出藝術飾品向圍觀者表明如能以藤製套圈套中即可獲得該飾品
    ，如未能套中則參加者需繳付新台幣（下同）五百元予主持人，嗣由其同夥之喬
    裝圍觀者持五百元參加惟未投中，該名主持人隨即表示換由其套投，在場之人均
    可押注，如主持人未投中，押注之人即可獲得押注金額二倍之彩金，後主持人套
    投多次均未投中，遂賠付金額予喬裝圍觀並參加押注之同夥，適告訴人乙○○行
    經該處駐足圍觀，被告遂蠱惑告訴人參加押注，告訴人遂不疑有他，陷於錯誤，
    而陸續向被告借取現金計十二萬元押注，惟自告訴人開始押注後，該名主持人屢
    套屢中，致被告連輸十二萬元予該主持人，因認被告涉有刑法第三百三十九條第
    一項之詐欺取財罪嫌云云。
二、按犯罪事實應依證據認定之，無證據不得推定其犯罪事實；又不能證明被告犯罪
    者，應諭知無罪之判決；刑事訴訟法第一百五十四條及第三百零一條第一項分別
    定有明文。
三、本件公訴人認被告涉有詐欺取財罪嫌，無非以告訴人之指訴、卷附欠款證明影本
    、被告先前以相同詐騙手法詐取他人財物經本院判處罪刑確定等為據，惟訊據被
    告丙○○堅決否認有詐欺取財犯行，辯稱：伊僅曾於八十八年五月中旬借款七萬
    元予告訴人，並無在前述時、地蠱惑告訴人參加押注，亦未借款予告訴人供作賭
    資等語。
四、經查：告訴人於前揭時、地，為向上開套投藝術飾品之主持人下注，而陸續向被
    告借得十二萬元等節，迭據告訴人於警訊時、偵查中及本院審理時指訴綦詳，核
    其指訴之細節均屬相符，並經證人即當時借用支票予告訴人轉交由被告兌領現金
    之告訴人胞妹甲○○及妹夫黃文助於本院審理時分別到庭結證屬實，而告訴人與
    被告二人間並無何等深厚親誼或交情，亦據彼等一致陳明在卷，則被告對於並非
    熟識又無何等親誼關係之告訴人，衡情焉有輕易允諾出借七萬元之理！綜上以觀
    ，堪認被告當時確有趁被告賭玩套投藝術飾品之際，主動出借十二萬元予告訴人
    供其下注，被告就此部分事實空言否認，殊無足採，惟認定犯罪事實應證據，為
    刑事訴訟法所明定，故被告否認犯罪事實所持之辯解，縱屬不能成立，非有積極
    證據足以證明其犯罪行為，仍不能遽為有罪之認定，最高法院著有三十年上字第
    一八三一號判例可資參照，是本件被告辯解雖不足採信，仍須探究是否具有相當
    之積極證據足資證明其犯罪事實，否則即無從認其成立公訴意旨所指之詐欺取財
    罪責，合先敘明。次依告訴人指訴之情節觀之，其對於事發過程部分，係指稱其
    賭玩賭玩套投藝術飾品之際，被告雖有在旁鼓勵，然當時並未見聞被告有與主持
    人互相溝通或勾串之情形，僅係事後推測被告可能與該等主持人串通詐取財物等
    語（參見本院八十九年六月三十日訊問筆錄第四頁），是告訴人既未見聞被告有
    與上開主持人共同施詐之具體情況，甚且僅係事後臆測被告可能有串通該等主持
    詐取財物之情事，則其此部分指訴是否確與事實相符，已非無疑，又告訴人對於
    賭玩套投藝術飾品方式部分，係指稱當時主持人每次均手持藤製套圈二十個，逐
    一拋出套投藝術飾品，其中僅需有一套圈套中飾品，主持人即可贏得賭金，倘二
    十套圈均未套中飾品，則由下注者贏得賭金，而其參加下注之際，主持人每次均
    係於第十四、五套投時套中飾品等語，足見套投上開藝術飾品雖屬不易，然在客
    觀上仍有套中該等藝術飾品之可能，告訴人既係當場賭玩者，並親眼目睹主持人
    實際套投藝術飾品之情形，對此可能性自不能諉為不知，其以藤圈投擲套中藝術
    飾品既有可能性，則能否套中當繫諸於投擲藤圈時所用之力道、角度、現場風力
    、風向等等因素，並非可由主持人完全控制其結果，其間顯然具有射倖性，殆無
    疑問，從而，告訴人衡量其勝算之機率而為下注，顯以「主持人投擲藤圈時能否
    套中藝術飾品」之偶然未知事實與該主持人等為賭博，實難其間有何詐欺取財情
    事；再被告前經臺灣板橋地方法院檢察署檢察官以八十七年度偵字第八三八二號
    提起公訴，並由本院以八十七年度易字第五七八七號刑事判決科處金九千元確定
    之案件，係以被告在公共場所賭博財物而依賭博罪論科者，並未認被告成立詐欺
    取財罪（其詐欺取財部分爰不另為無罪之諭知），有判決書影本一份，其既未認
    定被告先前有以類似手法詐取財物之情事，自難援為被告涉有本件詐欺取財犯行
    之積極事證，且縱令被告先前有以類似手法詐取財物之犯行，與本件亦無直接之
    邏輯上關聯性，尤無從憑以驟然推論被告成立本件詐欺取財罪責，至告訴人具體
    指訴之上開賭玩套投藝術飾品各該細節，雖與該案件犯罪情節類似，然被告於該
    案及本案中，均無積極事證足資證明其與該等主持人具有何等關係，已如上述，
    亦難執此遽認其與該等主持人設局詐賭之情事。綜上所述，被告既無何等施用詐
    術向告訴人詐取財物之行為，實無從僅以告訴人主觀上之臆測遽認其涉有詐欺取
    財罪嫌，此外復查無其他積極證據足資證明被告涉有公訴意旨所指之犯行，要屬
    不能證明其犯罪，爰為無罪之諭知。
據上論斷，應依刑事訴訟法第三百零一條第一項，判決如主文。
本案經檢察官李嘉明到庭執行職務
中      華      民      國      八十九      年     八     月    十一    日
                                      臺灣板橋地方法院刑事第二庭
                                          法  官  王  屏  夏
右正本證明與原本無異。
如不服本判決應於送達後十日內向本院提出上訴狀。
                                          書記官  楊  璧  華
中      華      民      國      八十九      年     八     月十六    日


司法院資訊處製作；財團法人民間司法改革基金會備份。
